臺灣高等法院高雄分院刑事判決　　　　 96年度上訴字第301號
上　訴　人
即　被　告　丙○○
　　　　　　　　　　現羈押在臺灣高雄看守所
指定辯護人　林弘明律師
上　訴　人
即　被　告　戊○○
　　　　　　　　　　　樓
指定辯護人　樓嘉君律師
上列上訴人因強盜案件，不服臺灣高雄地方法院94年度訴字第42
03號中華民國95年12月6 日第一審判決（起訴案號：臺灣高雄地
方法院檢察署93年度偵字第20779 號），提起上訴，本院判決如
下：
    主  文
上訴駁回。
    事  實
一、丙○○曾於民國82年間，因麻醉藥品管理條例、肅清煙毒條
    例案，分別經臺灣高雄地方法院以82年度訴字第4237號、82
    年度訴字第3623號案件分別判處有期徒刑4 月、3 年6 月確
    定，2 罪接續執行，於84年12月16日因縮短刑期假釋出監，
    嗣經撤銷假釋入監服刑，復於89年11月4 日縮短刑期假釋出
    監，而於91年8 月4 日保護管束期滿假釋未經撤銷視為執行
    完畢。竟仍不知悔改，緣丙○○、戊○○與簡國精（綽號「
    瘦猴」，另經原審判處有期徒刑7 年10月確定）等人於91年
    9 月14日某時，在高雄市○鎮區○○街14巷10弄5 之2 號3
    樓不知情之友人趙世勇之住處內聊天，丙○○因缺錢花用，
    且獲悉戊○○稍後將與乙○○相約碰面，竟頓生歹念，遂以
    電話聯絡黃兆志（業經臺灣高雄地方院以92年度訴字第2875
    號案件，判處有期徒刑7 年6 月確定），邀其前來上址，待
    黃兆志於同日下午6 時許抵達，4 人即共同基於意圖為自己
    不法所有之犯意聯絡，謀議欲藉機行搶乙○○之財物，謀議
    既定，遂由戊○○於同日晚間佯以討論找工作事宜之名義，
    與乙○○相約外出用餐，俟戊○○準備返回上址前，即先以
    電話告知丙○○，另藉詞要求乙○○與其一同返回上址，2
    人於同日晚上10時30分許相偕返回上址而上樓之際，簡國精
    業已持取自該址廚房內之客觀上具有危險性，足以對人之生
    命、身體、安全構成威脅，類似西瓜刀之尖刀兇器1 把，與
    丙○○、黃兆志一同在該處樓下等待埋伏，3 人見狀旋即尾
    隨上樓，待戊○○開啟上址大門後，即自乙○○背後掩至，
    由簡國精持上開尖刀抵住乙○○之頸部，至令其不能抗拒，
    渠等即將乙○○強押進入上址客廳內，過程中更因乙○○試
    圖反抗未果，簡國精所持上開尖刀不慎劃傷乙○○之頸部，
    致乙○○頸部受有12Ｘ3 公分之利器割裂傷（過失傷害部分
    未據告訴），並遺落其所有之行動電話（手機序號：
    0000000000 00000號）1 支及汽車鑰匙於客廳內。是時戊○○則佯裝遭受驚嚇，並尖聲喊叫：「你們是誰，要幹嘛。」
    即由丙○○將其帶往某一房間，黃兆志、簡國精則將乙○○
    押往另一房間，並將乙○○留置在該房間內。黃兆志除拿取
    毛巾進入該房間供乙○○暫時止血外，復於其第2 次進入房
    間時，一併強取乙○○身上之現金新臺幣（下同）8,000 元
    及黃金戒指1 只等財物。渠等得手後，由簡國精向丙○○取
    得乙○○所有之汽車鑰匙，至乙○○車上搜刮財物未果，即
    旋將該鑰匙丟棄，黃兆志則將所搶得之現金朋分為3 份，取
    走1 份後即獨自離開，其餘之現金，及黃金戒指、上開行動
    電話等物則逕由丙○○取走，丙○○便與簡國精一同搭乘計
    程車離去。戊○○則於案發後陪同乙○○前往就醫，並偕同
    前往報警處理，嗣因黃兆志於法院另案審理中供述始查悉上
    情。
二、案經臺灣高雄地方法院檢察署檢察官主動檢舉偵查起訴。
    理  由
壹、程序方面：
一、按刑事訴訟法第260 條規定：「不起訴處分已確定者，非有
    左列情形之一，不得對於同一案件再行起訴：一、發現新事
    實或新證據者。二、有第四百二十條第一項第一款、第二款
    、第四款或第五款所定得為再審原因之情形者。」；所謂「
    同一案件」，係指同一訴訟客體，即被告及犯罪事實均相同
    者而言，不以起訴或告訴時所引用之法條或罪名為區分標準
    ；而所稱「發現新事實新證據」，係指於不起訴處分前，未
    經發現，至其後始行發現者而言。若不起訴處分前，已經提
    出之證據，經檢察官調查斟酌者，即非前述條款所謂發現之
    新證據，不得據為再行起訴之理由（最高法院69年度台上字
    第1139號判例意旨參照）另發見新事實或新證據者，得對於
    不起訴處分已確定之同一案件再行起訴之上開規定，並包括
    因傳訊證人發見新證據之情形在內，檢察官依據證人之證言
    對被告為不起訴處分確定後，再行傳訊同一證人，如該證人
    為與前案證言相異之證言，足認被告有犯罪嫌疑者，仍難謂
    非發見新證據（最高法院29年度上字第1308號判例、74年度
    台上字第4114號判決意旨參照）。查被告丙○○、戊○○前
    因同一案件，固經臺灣高雄地方法院檢察署檢察官以92年度
    偵緝字第1230、1231號案件為不起訴處分確定，此有卷附不
    起訴處分書可考（見原審卷(二)第116-119 頁），惟共犯黃兆
    志於臺灣高雄地方法院另案93年6 月30日準備程序中及同年
    7 月21及同年月29日審判程序中（該院92年度訴字第2875號
    案件）供稱：伊係與「瘦猴」、丙○○、戊○○共謀強盜被
    害人乙○○，並供出「瘦猴」之真實姓名為簡國精（見該院
    92年度訴字第2875號審判卷第103 、148 、170 頁），此項
    新證據係檢察官前案偵查後為不起訴處分前，未經發現，其
    後始行發現者，該新證據未經檢察官調查斟酌，與被告丙○○、戊○○是否成立本件強盜犯行，有重要關係，縱係同一
    人對同一案件所為與前案證言相異之陳述，且發生在前案不
    起訴處分後，依上開規定及說明，自得再行提起公訴。則此
    部分被告及其辯護人主張：同一案件曾經不起訴處分確定，
    且黃兆志上開陳述並非新證據而不得再行起訴云云，尚無足
    採。
二、按被告以外之人於審判外向法官所為之陳述，得為證據，刑
    事訴訟法第159 條之1 第1 項定有明文。立法理由係認被告
    以外之人（包括證人、鑑定人、告訴人、被害人及共同被告
    等）之陳述係在法官面前為之，因其任意陳述之信用性已受
    確定保障之情況下所為，自得作為證據。不問係其他刑事案
    件之羈押訊問期日、勘驗期日、準備程序期日、審理期日或
    民事事件、行政訴訟程序，凡係在普通法院法官面前所為之
    陳述，均具有證據能力。查本案被告以外之人即被害人乙○○於臺灣高雄地方法院另案93年7 月21日審判程序中，經依
    法具結後，向法官所為之陳述（見該院92年度訴字第2875號
    第138-146） ，暨共犯黃兆志於該案93年6 月30日準備程序
    、同年7 月21日、同年月29日審理程序中，以被告身分接受
    法官訊問所為之陳述，雖未具結，但並不違反刑事訴訟法第
    158 條之3 證人應具結而未具結者，其證言不得為證據之規
    定（見該院92年度訴字第2875號第102-10 3、第138-146 、
    第170-171 頁），在其等任意陳述之信用性無疑之情況下，
    且於本案原審審理時，均經傳喚到庭作證，而接受檢察官、
    被告及辯護人之對質、詰問，則被告等人之對質、詰問權亦
    已受充分之保障，其等上開陳述均具有證據能力（最高法院
    95年度台上字第6675號判決意旨參照）。
三、按被告以外之人（包括證人、鑑定人、告訴人、被害人及共
    同被告等）於檢察事務官、司法警察官或司法警察調查中所
    為之陳述，與審判中不符時，其先前之陳述具有較可信之特
    別情況，且為證明犯罪事實存否所必要者，得為證據，刑事
    訴訟法第159 條之2 定有明文。所謂「前後陳述不符」之要
    件，應就前後階段之陳述進行整體判斷，以決定其間是否具
    有實質性差異，惟無須針對全部陳述作比較，陳述之一部分
    有不符，亦屬之。而所謂「較可信之特別情況」之情形，亦
    應就前後陳述時之各種外部情況進行比較，以資決定何者外
    部情況具有可信性。若陳述係在特別可信之情況下所為，則
    虛偽陳述之危險性即不高，雖係審判外陳述，或未經被告反
    對詰問，仍得承認其有證據能力所稱「外部情況」之認定，
    如：時間之間隔、有意識的迴避、受外力干擾、事後串謀等
    。查證人乙○○於警詢就本件被害過程之經過細節，經核與
    審判中所為陳述部分略有出入（詳如後述），然其於審理中
    已表示因時間太久記憶模糊且業與被告達成和解，基於同情
    被告心理，故前後陳述有所出入等語（見原審卷(二)第134 、
    137 頁），足見證人乙○○於警詢之陳述因距案發時間較近
    ，記憶較鮮明，且因無與被告事後接觸，或洽談和解之機會
    ，而應較無迴護被告、或因被告同時在場而有所顧忌之可能
    ，是其所為之陳述具有特別可信之情況，復衡以該等證言為
    證明本件犯罪事實存否所必要，依上揭規定，其於警詢中之
    陳述有證據能力。
四、按被告以外之人於審判外之言詞或書面陳述，除法律有規定
    者外，不得作為證據，刑事訴訟法第159 條固定有明文，惟
    被告以外之人於審判外之陳述，雖不符同法第159 條之1 至
    之4 規定，而經當事人於審判程序同意作為證據，法院審酌
    該言詞陳述或書面陳述作成時之情況，認為適當者，亦得為
    證據。又當事人、代理人或辯護人於法院調查證據時，知有
    第159 條第1 項不得為證據之情形，而未於言詞辯論終結前
    聲明異議者，視為有前項之同意，此亦據同法159 條之5 規
    定甚明。查本案用以證明犯罪事實之其他證據，雖為被告以
    外之人於審判外之言詞或書面陳述，屬於傳聞證據，惟檢察
    官、被告及辯護人於原審及本院審理時，均未對於上開證據
    爭執其證據能力並同意引為證據，本院審酌上開言詞及書面
    陳述作成時之證據取得過程並無瑕疵，且與待證事實具有關
    連性等情況，認為適當，應認依刑事訴訟法第159 條之5 第
    1 項之規定，得為證據，而有證據能力。
貳、實體方面：
一、訊據被告丙○○、戊○○2 人，固坦認於上揭時、地，被告
    戊○○與被害人相約外出用餐，嗣於該日晚上10時30分許，
    被告戊○○偕同被害人返回上址之際，被告丙○○與共犯簡
    國精、黃兆志即尾隨上樓，自被害人背後掩至，由被告簡國
    精持客觀上具有危險性，足以對人之生命、身體、安全構成
    威脅之尖刀1 把，抵住被害人之頸部，至令其不能抗拒，並
    將被害人強押進入上址屋內，過程中致被害人頸部遭尖刀劃
    傷之事實，惟均否認有何強盜犯行。
  (一)被告丙○○辯稱：94年9 月14日當天下午4 、5 點，伊與戊○○吵架，並不知道戊○○何時出門，係後來打電話給戊○○才知道她跟乙○○出去吃飯，但何時打給戊○○，伊已經
    忘記了。當時戊○○是伊之女友，因為吃醋，就打電話找簡
    國精、黃兆志跟他們講這件事，本來是要教訓乙○○一下，
    便在上址樓下附近聊天，後來戊○○與乙○○很晚返回該處
    上樓時，伊與簡國精、黃兆志均沒有說什麼，後來簡國精、
    黃兆志與伊也跟著上樓，在3 樓門口時要教訓乙○○，伊未
    看見簡國精、黃兆志如何教訓乙○○，因為伊後來就帶著戊○○進去房間，簡國精拿刀子割到乙○○脖子的事情，係後
    來才知情云云。
  (二)被告戊○○則辯稱：案發當日乙○○約伊吃飯、找工作，伊
    應允後，因為伊等都沒有錢，丙○○便提議說乙○○好像蠻
    有錢的，丙○○、簡國精、黃兆志3 個人就有搶奪乙○○的
    意思，伊向丙○○等3 人說這樣做會犯法，丙○○仍要伊約
    乙○○，原以為他們只是說說而已，並不知道簡國精有去買
    刀子。後來伊與乙○○用晚餐後，大約晚上10點多返回上址
    樓下時，伊見丙○○等3 人在樓下騎樓聊天，便與乙○○上
    樓，並不知道丙○○3 人跟在後面，打開3 樓的門後，渠等
    3 人就將門推開，簡國精把乙○○押住，之後丙○○便把伊
    帶到另外一個房間，叫伊不要講話、閉嘴云云。
二、經查：
  (一)被告戊○○於上開時間與被害人乙○○外出用餐即將返回之
    際，被告丙○○與共犯簡國精、黃兆志3 人則於上址樓下等
    待。俟被告戊○○及被害人於同日晚上10時30分許，相偕返
    回上址上樓而欲進門之際，被告簡國精等3 人旋即自被害人
    背後掩至，由被告簡國精持具有危險性之尖刀1 把，抵住被
    害人之頸部，至令其不能抗拒，渠等即將被害人強押進入前
    開房屋內，過程中被害人因反抗，簡國精所持尖刀故而不慎
    劃傷被害人頸部，致被害人頸部受有12Ｘ3 公分之利器割裂
    傷。嗣後，被害人並遭簡國精及黃兆志強押進入該屋內之房
    間，嗣由黃兆志強取其所有之現金8,000 元及黃金戒指1只
    ，被告戊○○則由被告丙○○帶至另一房間等情，業據被告
    丙○○、戊○○及原審共同被告簡國精等人，於原審審理中
    坦認不諱，核與證人乙○○於原審審理時證述情節相符（見
    原審卷(一)第73、177 、189 頁之不爭執事項、原審卷(二)第
    133 至135 頁），並有阮綜合醫院診斷證明書1 紙附卷可稽
    （見警卷第8 頁）。足徵被告丙○○、戊○○等人此部分之
    自白確與事實相符，堪予採信。
  (二)被告丙○○雖否認有何強盜之犯行，辯稱：因被告戊○○係
    伊之女友，又與被害人出去吃飯，伊才吃醋，便打電話找簡
    國精及黃兆志教訓被害人云云。然查：
  (1)被告丙○○、戊○○於91年9 月14日均借住在友人趙世勇位
    於高雄市○鎮區○○街14巷10弄5 之2 號3 樓之住處，因被
    告丙○○提議行搶被害人，始以電話通知黃兆志前來，並共
    同謀議之事實，業據證人即原審共同被告簡國精、被告戊○○、及共犯黃兆志於原審審理時證述詳實，簡國精證稱：案
    發當天被告丙○○提議行搶，與戊○○在房間內談好後，被
    告丙○○便打電話要黃兆志過來，並要伊拿刀等語（見原審
    卷(二)第51、52頁）；黃兆志則證述：因伊與被告丙○○等人
    均沒有錢，係由被告丙○○、戊○○提議行搶，伊僅知道被
    告戊○○認識被害人，當天剛好被告戊○○打電話約被害人
    出去吃飯，便講好要以被告戊○○做魚餌來釣被害人，且伊
    等均同意持刀行搶，因為這樣別人才會害怕等語明確（見原
    審卷(二)第45至48頁；臺灣高雄地方法院92年度訴字第2875號
    卷第105 頁）；另戊○○證稱：案發當天係被告丙○○提議
    行搶，且當天未曾與被告丙○○吵架，伊於當天晚上7 時許
    出門時，被告丙○○，與簡國精、黃兆志均在場，被告丙○○知悉伊要出門與被害人吃飯，並未阻止等語（見原審卷(二)
    第63-65 頁、第69-70 頁）。綜上3 人之證述，就本件強盜
    行為係由被告丙○○提議，且被告丙○○事先便已知悉簡國
    精將持刀行搶、被告戊○○當晚係與被害人一同出外用餐等
    情，上開3 位證人證述均互核一致，而被告丙○○前開辯解
    則與該等證言不符，故其所辯是否可信已非無疑。
  (2)復衡以倘如其所辯：伊因吃醋，故找簡國精及黃兆志想要教
    訓被害人云云，則衡諸常情，何不直接打電話約被害人談判
    ，在未能確定被害人會與被告戊○○一同返回上址住處之情
    況下，竟大費周章地與簡國精、黃兆志在上址樓下等候，又
    夥同簡國精等人將被害人押至上址屋內後，卻又不直接親自
    質問被害人，竟反將被告戊○○帶往另一房間，復佐以被害
    人前開指述被害之過程，亦無一提及感情糾紛之事，由此益
    徵，被告丙○○前開所辯顯與常情不符，委無可採，而當以
    上開3 證人所為上開一致之證述為可信，又參以簡國精、戊○○、黃兆志等人之陳述可知，簡國精、黃兆志均係被告丙○○之友人，被告戊○○當時則係被告丙○○之女友，被告
    戊○○與簡國精、黃兆志彼此間並非熟識，況黃兆志係因被
    告丙○○以電話聯繫後，始至案發現場（見原審卷(二)第45、
    51 頁） ，是被告丙○○於本件犯行當係處於居間領導、策
    劃之地位，且因缺錢花用而提議行搶，夥同簡國精、戊○○
    ，再另聯繫黃兆志，4 人共同遂行而分擔本件強盜被害人財
    物行為之事實，應足堪認定。
  (三)至於被告戊○○雖另辯稱：伊聽聞被告丙○○、簡國精、共
    犯黃兆志3 個人有搶奪被害人的意思，曾表示反對之意，且
    以為被告丙○○等人只是在開玩笑，並不知道簡國精有去買
    刀子云云。惟查：
  (1)被告丙○○與戊○○、共犯簡國精、黃兆志等人事先便共謀
    以被告戊○○做為魚餌，且均同意由被告簡國精持刀等情，
    業據證人即原審共同被告簡國精、共犯黃兆志為前開證述明
    確，而證人即共犯黃兆志於臺灣高雄地方法院另案審理中陳
    稱：伊等已事先講好由戊○○扮演被害人，上樓後戊○○便
    問：「你們是誰，要做什麼？」，嗣後即由丙○○押住戊○○到另一個小房間等語（見92年度訴字第2875號卷第148 頁
    ），其上開所證，核與證人乙○○迭於警詢及另案臺灣高雄
    地方法院審理中證述：自伊被押入屋內至小房間期間，戊○○有說：「你們是誰，要幹嘛。」，嗣後戊○○陪同伊至醫
    院途中還提及差點被強暴，惟在未至派出所做筆錄前，伊有
    對戊○○套話，戊○○才坦承係與丙○○等3 人共同設計伊
    ，要拿伊的錢等語相符（見警卷第5 至6 頁；92年度訴字第
    2875號卷第144-145 頁），足見被告戊○○前開辯稱：伊未
    與被告丙○○等人串通搶被害人的錢，且曾表示反對之意，
    原以為被告丙○○等人係在開玩笑云云，係屬事後卸責之詞
    ，要無足採，被告丙○○與簡國精、黃兆志、被告戊○○間
    於事前就渠等前開行為已有所謀議乙節，應堪採認。
  (2)又被害人係因被告戊○○邀約始行赴約，復因其提議始送其
    返家，在返回上址前被告戊○○曾先以電話通知丙○○，並
    於返抵上址樓下時已見被告丙○○等3 人在該處等候，仍未
    發一語，堅持請被害人一同上樓等情，業據證人乙○○指訴
    綦詳（見原審卷(二)第131 、133-134 頁），參以黃兆志證稱
    ：戊○○回來前有打電話給丙○○，告知即將返家，簡國精
    便去拿刀子，伊與丙○○、簡國精便在樓下等候等語，暨簡
    國精亦為相同內容之證述（見原審卷(二)第45、47、51頁），
    由此足徵被告戊○○除事先與被告丙○○等3 人有所謀議外
    ，並積極配合渠等邀約被害人，引領被害人至其前開住所，
    並以電話事先通知其他共犯，並在簡國精等人下手實行強盜
    犯行時，以前述方式佯裝同為被害人，而有行為之分擔，是
    被告戊○○亦有參與本件強盜被害人之行為，當屬無疑。
  (3)雖然，被害人乙○○固於原審審理時證稱：不記得戊○○是
    否在案發時地有大叫：「你們是誰，要做什麼」，又雖至醫
    院就診時，有與戊○○對話，但忘記談話之內容，亦忘記是
    否有質疑戊○○，且於報案前並不知道戊○○可能涉案云云
    （見原審卷(二)第134 、136 頁），惟其此等證言顯與其於警
    詢、臺灣高雄地方法院另案審理中所述不符，惟就被告戊○○佯裝為被害人，又於嗣後向被害人坦承係與被告丙○○、
    簡國精、黃兆志等人共謀策劃本件強盜案等情，既業經被害
    人於臺灣高雄地方法院上開另案審理中證述明確，又衡以被
    害人於原審審理時因距案發時間較遠，而有日益淡忘而不復
    記憶之情形，本與常情相符。另被害人於原審審理中之證言
    難免受到在庭被告之壓力，已敘明如前，是被害人之該等證
    言縱與其之前所為證言有所出入，仍尚無從為被告戊○○有
    利之認定；又簡國精雖於原審審理時，另結證稱：拿刀子搶
    被害人這件事，戊○○好像不知道，因丙○○與戊○○講好
    後才跟伊講要搶，並打電話叫黃兆志過來，戊○○是否知道
    要持刀行搶要問丙○○云云（見原審卷(二)第54頁），惟訊據
    被告戊○○供承：伊出門與被害人吃飯前，便聽聞丙○○提
    議要搶被害人，並在前開住處再向簡國精、黃兆志陳述一次
    ，伊有在場等語（見原審卷(二)第64頁），又被告戊○○除事
    前參與謀議外，亦積極配合本件犯行等情，業經認明如前，
    由此觀之，被告戊○○縱未明確知悉被告簡國精將持刀行搶
    一事，但搶被害人錢財既在渠等共同謀議之計畫範圍內，則
    難謂其就此節未能有所預見，故尚無從僅依簡國精此部分之
    證述，即為被告戊○○有利之認定而得脫免其罪責。
  (四)又被害人遭簡國精強押進入上址房屋之小房間內後，又遭黃
    兆志強取現金8,000 元、黃金戒指1 只等物，另因遺落汽車
    鑰匙、行動電話（手機序號：000000000000000 號）1 支等
    物在現場，而經被告丙○○等人取走等情，有被害人於另案
    臺灣高雄地方法院審理中之證述附卷可佐，此並與黃兆志之
    供述相符，自堪採認。又被告丙○○等人得手後，被害人之
    手機、戒指等物係由被告丙○○取走，現金則由黃兆志分成
    3 份後，取走1 份，剩餘之部分則由被告丙○○取得，另被
    害人所有之汽車鑰匙則由簡國精向被告丙○○拿取後，至被
    害人車上搜索財物未果，便將鑰匙丟棄等節，亦業據黃兆志
    、簡國精於原審審理中證述、供承無訛（見原審卷(二)第49、
    54-5頁；92年度訴字第2875號卷第106 頁）。由此益徵，被
    告等人均係基於不法所有之意圖，進行本件前述強盜行為無
    訛。
三、綜上所述，足徵被告丙○○、戊○○所辯，均屬卸責之詞，
    不足採信。另被告丙○○於本院審理時雖又辯稱：事發後伊
    曾與被害人在高雄縣橋頭鄉民意代表己○○之服務處談和解
    ，和解過程中被害人並未提及係遭伊強盜，足認被害人指述
    尚不足採信云云。被告丙○○並因此聲請傳喚於上開和解過
    程中在場之其姊丁○○、民意代表己○○及在場人甲○○等
    人到庭作證。惟查，被害人乙○○於原審時已證稱：案發後
    於91年10、11月時，曾到橋頭鄉民代己○○服務處談和解，
    和解過程中被告丙○○的母親過來說：她只剩一個兒子，請
    伊作證時，能講輕微一點等語，伊想事情已經過了，而且伊
    的電話被他們知道，伊也很害怕，所以就答應她。後來有談
    到6 萬元或8 萬元之補償金等語（見原審95年11月15日審判
    筆錄，原審卷(二)第132 頁），故案發後，被告丙○○確曾與
    被害人乙○○在民意代表處談和解之情，應可採信。而被告
    之姊丁○○於本院審理時到庭證稱：和解時被害人只說被傷
    害，並未提及遭強盜，但糾紛之詳情如何，伊則不清楚。其
    間被害人提出應賠償9 萬元之醫藥費等語（見本院96年4 月
    18日審判筆錄，第3-4 頁）。依上開證人陳述，被害人雖未
    於上開和解過程中提及遭強盜一事，然強盜罪並非如傷害罪
    係告訴乃論之罪，兩造於公開場合談和解時，為免遭人發現
    強盜罪之事實而避免談及，尚屬人之情常，且依丁○○上開
    證述可知，被害人於和解時亦未談及係遭簡國精及黃兆志強
    盜，故縱使被害人於上開和解過程中未提及遭被告丙○○強
    盜，實與常情相符。且被害人係遭被告等人強盜之情已堪認
    定，業如上述，故被害人於上開和解過程中雖未提及曾遭被
    告丙○○強盜一事，仍不足為被告丙○○有利之認定，且此
    部分之待證事實已明瞭，亦無再行傳喚其他證人到庭作證之
    必要，併此敘明。故本件事證明確，被告丙○○、戊○○之
    犯行，均洵堪認定，應予依法論科。
四、按強盜罪係以強暴、脅迫或他法，使人不能抗拒而取其財物
    或使其交付為構成要件。從而刑法強盜罪認定被害人是否已
    達「至使不能抗拒」之標準，應以被告行為時之強弱程度，
    綜合當時之具體事實，按多數人之客觀常態情狀以決之，亦
    即視該手段施用於相類似情狀下，是否足使一般人處於不能
    抗拒之制壓程度而定。被告丙○○等人推由簡國精持上開客
    觀上具有行兇危險性，可資為兇器之尖刀抵住被害人頸部，
    在被害人手無寸鐵之情形下，將被害人強押進入前開住處房
    屋內，並由黃兆志強取被害人身上之財物，準此，依一般社
    會通念判斷，被害人在此情況下，均顯已完全喪失其行動、
    意思自主之能力，而達不能抗拒之程度。次按刑法第321 條
    第1 項第3 款規定之兇器，其種類並無限制，凡客觀上足對
    人之生命、身體、安全構成威脅，具有危險性之兇器均屬之
    （最高法院79年台上字第5253號判例意旨參照）。簡國精於
    本案所使用之尖刀，係類似西瓜刀之刀子，為簡國精於原審
    審理時所自承（見原審卷(二)第54頁），且由簡國精不慎持該
    刀劃傷被害人，致其頸部割裂傷之傷勢可證，顯見該尖刀客
    觀上應屬對人之生命、身體、安全具有危險性之兇器無疑，
    又被告2 人與簡國精、黃兆志均為智識成熟之成年人，具有
    刑事責任能力，是核被告丙○○、戊○○對於被害人乙○○
    所為，均係犯刑法第328 條之強盜罪，而有同法第321 條第
    1 項第3 款、第4 款之情形，應成立同法第330 條第1 項之
    結夥3 人以上，攜帶兇器強盜罪。被告丙○○、戊○○與簡
    國精、黃兆志4 人間就本件犯行，有犯意聯絡及行為分擔，
    為共同正犯，而被告行為後，刑法第28條共同正犯之規定，
    業經修正而於95年7 月1 日施行，依修正前刑法第28條規定
    ：「二人以上共同實施犯罪之行為者，皆為正犯」，而於95
    年7 月1 日修正施行後，該條則將「實施」修正為「實行」
    ，以排除陰謀共同正犯及預備共同正犯，並肯認實務上所承
    認之共謀共同正犯，則修正後規定僅係將學理及實務明文化
    ，故無論依修正前或修正後之規定，被告等人均構成共同正
    犯，而無有利不利之情形，而不生新舊法比較適用問題，應
    逕依修正後規定，論以共同正犯。又被告丙○○曾有事實欄
    所載之前科紀錄，於91年8 月4 日保護管束期滿執行完畢等
    情，有臺灣高等法院被告前案紀錄表1 份在卷可參，其於受
    有期徒刑之執行完畢後，5 年以內故意再犯本件有期徒刑以
    上之刑之罪，為累犯，而刑法第47條關於累犯之規定，於被
    告行為後亦有修正，惟無論依修正前或修正後之規定，被告
    均構成累犯，而無有利不利之情形，亦不生新舊法比較適用
    之問題，亦應逕依修正後規定，論以累犯，並加重其刑。
五、原審認被告2 人犯罪事證明確，因而適用刑法第28條、第33
    0 條第1 項、第321 條第1 項第3 款、第4 款、第47條第1
    項規定，並審酌被告2 人均值青壯，不思以正當途徑獲取財
    物，僅為滿足一己私欲，竟覬覦他人財富，結夥多人進而持
    兇器強盜，嚴重危害社會秩序，且造成被害人乙○○財產之
    損失及身心之傷害，又參以本件係由丙○○提議、簡國精持
    刀挾持被害人、黃兆志動手掠奪被害人財物、戊○○充當誘
    餌等所犯情節輕重，及被告丙○○、戊○○等人犯後否認犯
    行，並無悔意，暨其等所得財物數量，並念及被告丙○○已
    與被害人達成和解，並賠償被害人之損失，此經被害人於原
    審審理時到庭證述在卷（見原審卷(二)第137 頁）等情，而分
    別量處被告丙○○有期徒刑8 年4 月，被告戊○○有期徒刑
    7 年6 月。又說明被告等人持以作案用之前揭類似西瓜刀之
    刀器，並未扣案，且被告均否認為其所有，復無證據證明係
    屬被告等人所有之物，爰不為沒收之宣告。其認事用法，核
    無不合，量刑亦屬妥適。被告2 人上訴仍持前詞否認犯行，
    而指摘原判決不當，據上說明，均無理由，應予駁回。
六、原審共同被告簡國精部分，業經原審判處有期徒刑7 年10月
    ，簡國精未提起上訴而確定，併此敘明。
據上論斷，應依刑事訴訟法第368條，判決如主文。
本案經檢察官沈紹嘉到庭執行職務。
中　　華　　民　　國　　96　　年　　5 　　月　　2 　　日
                  刑事第七庭    審判長法　官  莊飛宗
                                      法  官  孫啟強
                                      法  官  邱明弘
以上正本證明與原本無異。
如不服本判決應於收受本判決後10日內向本院提出上訴書狀，其
未敘述上訴理由者，並得於提起上訴後10日內向本院補提理由書
狀（均須按他造當事人之人數附繕本）「切勿逕送上級法院」。
中　　華　　民　　國　　96　　年　　5 　　月　　2 　　日
　　　　　　　　　　　　　　　　　　　書記官  黃玉珠
附錄本件判決論罪科刑法條
中華民國刑法第330 條第1項（加重強盜罪）
犯強盜罪而有第321 條第1 項各款情形之一者，處7 年以上有期
徒刑。
中華民國刑法第321條第1項
犯竊盜罪而有左列情形之一者，處 6 月以上、 5 年以下有期徒
刑：
一  於夜間侵入住宅或有人居住之建築物、船艦或隱匿其內而犯
之者。
二  毀越門扇、牆垣或其他安全設備而犯之者。
三  攜帶兇器而犯之者。
四  結夥三人以上而犯之者。
五  乘火災、水災或其他災害之際而犯之者。
六  在車站或埠頭而犯之者。
